臺灣臺南地方法院刑事判決　　　　　　　　94年度訴字第29號
公　訴　人　臺灣臺南地方法院檢察署檢察官
被　　　告　丙○○　男　40歲.
上列被告因偽造文書案件，經檢察官提起公訴（93年度營偵字第
1212號），本院判決如下：
    主  文
丙○○無罪。
    理  由
一、公訴意旨略以：被告丙○○於民國九十二年八月三十一日上
    午八時許，駕駛其所有靠行於達昇汽車貨運股份有限公司（
    下稱達昇公司）之車號ＪＦ─Ｌ４８號營業曳引車（子車９
    Ｗ─３０號，下稱系爭曳引車），行經臺南縣白河鎮○○○○道河東段處管制路線時，因交通違規為警攔檢，被告丙○○為脫免告發處罰，竟基於偽造文書之犯意，冒用「甲○○
    」之名義，在執勤警員製發之臺南縣警察局南縣警交字第Ｍ
    00000000號舉發違反道路交通管理事件通知單（下
    稱系爭交通違規罰單）上之「收受通知聯者簽章」欄內偽簽
    「甲○○」之署名（通知單為一式四份，以複寫製作，移送
    聯、迴覆聯、存根聯上均有「甲○○」署押），表示收受該
    通知單之意，再擲交處理之警員，主張係由「甲○○」領受
    通知單，致生損害於監理機關對於交通裁罰之正確性。嗣被
    告丙○○於九十三年八月十六日間，前往雲林縣虎尾鎮車行
    找尋甲○○商談代繳罰鍰情事，甲○○始知係為被告丙○○
    所偽簽，並報警查獲上情，因認被告丙○○涉犯刑法第二百
    十六條、第二百十條之行使偽造私文書罪嫌。
二、按犯罪事實應依證據認定之，無證據不得認定其犯罪事實；
    證據之證明力，由法院本於確信自由判斷，但不得違背經驗
    法則及論理法則；又不能證明被告犯罪者，應諭知無罪之判
    決，刑事訴訟法第一百五十四條第二項、第一百五十五條第
    一項、第三百零一條第一項分別定有明文。而為貫徹無罪推
    定原則，檢察官對於被告之犯罪事實，應負實質舉證責任。
    刑事訴訟法修正後第一百六十一條（下稱本法第一百六十一
    條）第一項規定「檢察官就被告犯罪事實，應負舉證責任，
    並指出證明之方法」，明定檢察官舉證責任之內涵，除應盡
    「提出證據」之形式舉證責任（參照本法修正前增訂第一百
    六十三條之立法理由謂「如認檢察官有舉證責任，但其舉證
    ，仍以使法院得有合理的可疑之程度為已足，如檢察官提出
    之證據，已足使法院得有合理的可疑，其形式的舉證責任已
    盡‧‧‧，」）外，尚應「指出其證明之方法」，用以說服
    法院，使法官「確信」被告犯罪構成事實之存在。此「指出
    其證明之方法」，應包括指出調查之途徑，與待證事實之關
    聯及證據之證明力等事項（最高法院九十一年四月三十日九
    十一年度第四次刑事庭會議決議要旨一）。
三、公訴意旨認被告涉有前揭犯行，係以前揭事實有系爭交通違
    規罰單、達昇公司汽車貨運業接受個別經營者（寄行）委託
    服務契約書各一份，以及證人甲○○之證述，作為主要論據
    。訊據被告堅決否認有何偽簽系爭交通違規罰單犯行，辯稱
    ：「我不認識甲○○，系爭交通違規罰單不是我簽的；系爭
    曳引車不是我的，我也不會開」等語（見本院卷第一一八頁
    至第一二○頁）。
四、經查：
  (一)系爭交通違規罰單上固有證人甲○○之署名（見警卷第五頁
    ），而證人甲○○於九十三年八月二十日警訊時亦證稱：「
    系爭交通違規罰單不是我簽名的字跡，是『丙○○』本人在
    九十三年八月十六日來找我商量，坦承冒用我的名字」等語
    （見警卷第一頁）。然查：
    1.證人甲○○於警訊時係指認被告丙○○之黑白口卡片（見
      警卷第四頁），其於九十三年十一月四日偵查中指認被告
      丙○○在檢察署拍攝之彩色照片時，則證稱：「『丙○○
      』來找我商量時，當日還有李茂誠（原名：李日增）在場
      ，但彩色照片上的人不太像丙○○本人」（見偵查卷第十
      五頁）。其後，證人甲○○因有多張罰單遭人偽簽本名：
      (1)於九十三年十一月十三日在雲林縣警察局北港分局受詢
        問時證稱：「在場之丙○○本人並不是在九十三年八月
        十六日與我見面之人」、「要求我先代付罰鍰之人是否
        為丙○○之兄長乙○○，口卡片之臉部輪廓與體格是大
        致相符，但因照片拍攝時間太久，我不敢指認」等語（
        見外放本院卷第十二、十三頁）。
      (2)於九十三年十二月十四日在南投縣警察局集集分局水里
        分駐所、九十四年一月三十一日在臺灣彰化地方法院檢
        察署受訊問時，則進一步證稱：「經當場與丙○○本人
        指認後，發現不是丙○○本人所為，應該是乙○○冒用
        其胞弟丙○○之資料，我的年籍資料就是乙○○冒用丙○○之身分去車行申請的，事情發生後乙○○有找我談
        和解，是因為乙○○去我家都說他是『丙○○』，而當
        時乙○○口卡片是很久以前的，所以才較難指認，我要
        對乙○○提出偽造文書告訴」、「是乙○○冒用丙○○
        之名字，我願意對丙○○撤回告訴」等語（見外放本院
        卷第五四至五六、六二頁）。
    2.證人李茂誠於九十三年十二月二日在雲林縣警察局北港分
      局受詢問時，則證稱：「丙○○本人我不曾見過面，而自
      稱『丙○○』之人是我車主，且我所指認之『丙○○』是
      指七十四年人犯前科照片自稱『丙○○』之人，我可以確
      認乙○○就是冒名丙○○之人」等語（見外放本院卷第十
      八、十九頁）。
  (二)達昇公司汽車貨運業接受個別經營者（寄行）委託服務契約
    書上，固有「丙○○」用印其上，並有其年籍資料（見偵查
    卷第二一頁）。然而證人即達昇公司負責人王榮煥於九十三
    年十二月二日在雲林縣警察局北港分局受詢問時證稱：「彩
    色照片上之丙○○本人，我不曾見過面，而自稱『丙○○』
    之人我只見過二、三次面，七十四年人犯前科照片乙○○是
    否為自稱『丙○○』之人，我不太敢指認，因為照片時間已
    經很久」等語（見外放本院卷第十九、二十頁）。
  (三)又被告丙○○因多起有關冒用甲○○名義之偽造交通罰單案
    件（見本院卷第十六至二一、三五、三六、三九至四一頁）
    ），業經臺灣彰化地方法院檢察署檢察官於九十四年二月二
    十四日，以該署九十三年度偵字第九○八七號為不起訴處分
    （見外放本院卷第三六、三七頁）；另乙○○因上開冒用甲○○署名之案件，業經臺灣雲林地方法院檢察署以九十三年
    度偵字第四九一○號通緝中（見本院卷第三四頁）。其中，
    上開不起訴處分書附表編號一之罰單，乃系爭曳引車在九十
    年十月七日十九時三十分許，在彰化縣二水鄉○○路段遭違
    規告發（見外放本院卷第三六頁背面），惟當時被告丙○○
    已搭乘班機出國，於夜間時已抵達大陸之深圳羅湖地區，有
    內政部警政署入出境管理局函覆被告丙○○入出國日期證明
    書、被告丙○○庭呈之中華民國護照、台胞證影本各一份附
    卷可憑（見本院卷第九八、九九、一一○、一一一頁）。此
    外，被告丙○○與乙○○除姓名只有一字不同外，戶籍所在
    地住所均在桃園縣楊梅鎮○○路二三七巷十號，身分證統一
    編號僅後二碼不同（被告丙○○為六八、乙○○為四○，見
    本院卷第四、九一頁）。
  (四)綜合上開證據資料，證人甲○○、李茂誠、王榮煥係因書證
    資料上有被告丙○○之年籍資料，以及被告丙○○之黑白口
    卡片，始於本案偵查初期指認被告丙○○乃偽簽系爭交通違
    規罰單之人。其後因偵查續行過程中，上開證人與被告丙○○本人親自會面或辨認被告丙○○近日所拍攝彩色照片，乃
    查知被告丙○○並非偽簽系爭交通違規罰單之人，亦未與達
    昇公司簽訂系爭曳引車之靠行契約，上開證人均未曾見過被
    告丙○○，並確定上開事項均係被告丙○○之兄乙○○所為
    ；而乙○○與被告丙○○為兄弟關係，年籍資料又十分相近
    ，乙○○詳知被告丙○○之年籍資料，並非難事。此外，系
    爭曳引車其中一項交通違規之時間即九十年十月七日十九時
    三十分許，被告丙○○人已不在臺灣地區，自不可能駕駛系
    爭曳引車在彰化地區違規。因此，確可認定被告丙○○並非
    駕駛系爭曳引車之人，與上開三名證人有契約關係並有數面
    之緣者，應為乙○○而非被告丙○○，是九十二年八月三十
    一日上午八時駕駛系爭曳引車，在臺南縣白河鎮○○○○道
    河東段處管制路線違規，並在系爭交通違規罰單偽簽「甲○○」名義罰單之人，當非被告丙○○。
五、綜上所述，當認被告丙○○於警訊、偵查及本院所為之辯解
    ，確實有據，實屬可信。經本院調查後，公訴人所提之證據
    方法，不能證明被告丙○○確實為在系爭交通違規罰單上偽
    簽甲○○署名之人，反而可以高度懷疑應係被告丙○○之胞
    兄乙○○，長年冒用被告丙○○之名義所為；而證人甲○○
    在他案亦已表示確係上開冒用其署名偽簽罰單之多起案件，
    均係乙○○所為。因此，本案相關證據資料，實不能作為對
    被告不利之認定，而公訴人並未提出超越合理懷疑之確實證
    據，以供本院審酌，本院續為調查後亦無法就此認定被告有
    起訴書所載之犯行。揆諸前開說明，被告被訴偽造文書罪嫌
    ，即屬不能證明，自應諭知被告無罪之判決。
據上論斷，應依刑事訴訟法第三百零一條第一項，判決如主文。
本案經檢察官丁○○到庭執行職務。
中　　華　　民　　國　　94　　年　　6 　　月　　29　　日
　　　　　　　　　刑事第四庭    審判長法　官　張瑛宗
                                      法　官　周紹武
                                      法　官　李東柏
以上正本證明與原本無異。
如不服本判決，應於判決送達後10日內，向本院提出上訴狀。
　　　　      　　　　　　　　　　　　書記官　簡湘雲
中　　華　　民　　國　　94　　年　　6　　 月　　29　　日
